臺灣高雄地方法院刑事判決　　　　　　　　　　　　九十二年度訴字第二五七八號
　　公　訴　人　臺灣高雄地方法院檢察署檢察官
　　被　　　告　己○○
　　選任辯護人　盧昱成律師
　　　　　　　　姜智逸律師
右列被告因搶奪案件，經檢察官提起公訴（九十二年度偵字第一九四０五號、第二０
六七０號），本院判決如左：
    主  文
己○○攜帶兇器竊盜，處有期徒刑捌月；又意圖為自己不法之所有，而搶奪他人之動
產，處有期徒刑壹年。應執行有期徒刑壹年陸月。
被訴搶奪部分無罪。
    事  實
一、己○○於民國九十二年九月二十二日下午六時許，攜帶客觀上對人之生命、身體
    、安全構成威脅，具有危險性之扳手一支，在高雄縣鳳山市中正體育場後門處，
    見丁○○所有車牌號碼ＸＺＵ─二九七號之重型機車停放在該處，為避免騎車超
    速為警照像取締，竟基於意圖為自己不法之所有，以扳手竊取前開車牌號碼ＸＺ
    Ｕ─二九七號重型機車之車牌，得手後，即將該車牌換裝於其母親劉李秀美所有
    車牌號碼ＸＴＤ─六六五號重型機車上，供代步使用。復另行起意，於九十二年
    九月二十二日下午七時三十八分許，己○○騎乘懸掛車牌號碼ＸＺＵ─二九七號
    之重型機車行經高雄市苓雅區○○○路十五號前時，見甲○○脖上佩戴金項鍊騎
    乘車牌號碼ＸＮＰ─五八三號重型機車後載戊○○，遂基於意圖為自己不法之所
    有，趁甲○○不備之際，從右後方以徒手行搶甲○○之金項鍊一條，得手後，因
    機車失控，而與甲○○所騎乘之機車均倒地，甲○○見狀即持安全帽毆打己○○
    ，並與其他兩名不知名之路人合力將己○○逮捕，並在己○○手中起出金項鍊一
    條。
二、案經高雄市政府警察局左營分局及苓雅分局報請臺灣高雄地方法院檢察署檢察官
    偵查起訴。
    理  由
甲、有罪部分：
一、訊據被告己○○對於在前揭時、地竊取車牌及搶奪甲○○所有之金項鍊等情坦承
    不諱，惟矢口否認有攜帶扳手竊取車牌及搶奪金項鍊既遂之行為，辯稱：伊當日
    係徒手將車牌拔下，並且搶奪甲○○之金項鍊並未得手，金項鍊當時係掉在地上
    等語，經查：
    （一）加重竊盜部分：被告於警訊時供述：「（問：你使用何種工具竊取重型機
          車ＸＺＵ─二九七之車牌？）用扳手竊取」、「（問：目前扳手在何處？
          ）我放在機車腳踏板上騎車時不知掉到何處了」、「（問：能否帶警方尋
          找該扳手？）沒辦法」等語（參見警卷第二頁），核與證人即被害人莊英
          呈於偵訊中證述：「（問：有一台ＸＺＵ─二九七號機車？）是，該車牌
          被拔走，大約是九月二十二日被拔的，車是放在鳳山市中正游泳池後面，
          我未報案」情節相符（參見偵查卷第二十頁），且證人丁○○並未證述該
          機車擋泥板連同車牌一起遭竊，並依警卷內所附照片四幀，車牌號碼ＸＺ
          Ｕ─二九七之車牌外觀並無任何損壞之跡象，是以，被告於本院審理時始
          改口稱車牌是「連塑膠一起拔下來的連同螺絲一起拔下來的」等語（參見
          本院審理卷第一百四十七頁），顯屬卸責之詞，不足採信。此外，復有贓
          物認領保管收據一紙在卷足憑，被告以扳手竊取車牌之犯行，事證明確，
          洵堪認定。
    （二）搶奪部分：被告於本院審理時自承有下手搶奪甲○○脖子上所佩戴之金項
          鍊一條等情（參見本院審理卷第一百四十八頁），惟否認有將金項鍊置於
  自己實力支配之下，然查：證人甲○○於警訊中供述項鍊遭被告搶走，其
          女友戊○○自被告左手中拿回項鍊等語（參見警卷第七頁），復於偵查中
          證述「．．．被告一直手拿金項鍊」等語（參見偵查卷第四十六頁），核
          與證人戊○○迭於警偵訊及本院審理時均證述被告手中一直握著甲○○之
          金項鍊，係其從被告手中取回等情相符（參見警卷第九頁、偵查卷第四十
          六頁及本院審理卷第一百四十頁至第一百四十一頁）。按刑法上之搶奪罪
          ，其所謂搶奪係指行為人乘人之不備或不及抗拒而公然攫奪他人支配範圍
          以內之物，移轉於自己實力支配下之行為而言。而認定搶奪之物是否置於
          自己實力支配之下，當以原支配管領關係是否已被破壞，及新的支配管領
          關係已否建立為斷。本件被告自被害人手中搶得金項鍊後逃逸，因機車失
          控而倒地，但被告手中仍握住行搶所得之金項鍊，顯已破壞被害人甲○○
          對該金項鍊之管領力，而已建立對該金項鍊之支配管領關係，其搶奪之行
          為顯已達既遂之程度。此外，復有贓物認領保管收據一紙、照片二幀在卷
          足憑。被告上開所辯，顯係避重就輕之詞，不足採信，被告搶奪既遂之犯
          行，事證明確，應依法論罪科刑。
二、按刑法第三百二十一條第一項第三款之攜帶兇器竊盜罪，係以行為人攜帶兇器竊
    盜為其加重條件，此所謂兇器，其種類並無限制，凡客觀上足對人之生命、身體
    、安全構成威脅，具有危險性之兇器均屬之，且祇須行竊時攜帶此種具有危險性
    之兇器為已足，並不以攜帶之初有行兇之意圖為必要（最高法院七十九年臺上字
    第五二五三號判例足資參照），而被告持扳手以行竊車牌，若持之用以攻擊人體
    ，顯足以造成傷害，是可認該等物品客觀上足以對人之生命、身體安全構成威脅
    ，具有危險性，自屬兇器無訛，故核被告所為，係犯刑法第三百二十一條第一項
    第三款之攜帶兇器竊盜罪。又被告搶奪甲○○所有之金項鍊一條，核其所為係犯
    刑法第三百二十五條第一項之搶奪罪。又其所犯搶奪罪與加重竊盜罪，犯意各別
    ，罪名互異，為數罪，應予分論併罰。公訴人雖認被告上開搶奪行為外，尚為脫
    免逮捕及防護贓物而與被害人甲○○發生拉扯，而認被告應涉犯刑法第三百二十
    九條準強盜罪嫌等語，然按刑法第三百二十九條之準強盜罪，係以竊盜或搶奪，
    因防護贓物、脫免逮捕或湮滅罪證，而當場施以強暴脅迫，為構成要件，而所謂
    強暴，謂直接或間接對於人之身體施以暴力，壓制被害人之抗拒，或使被害人處
    於不能抗拒之狀態，如行為人僅有強力排除猛拖之被動行為，尚難認為有積極暴
    行而達於強暴脅迫之程度（最高法院四十三年台上字第六七０號及八十二年台上
    字第三八四二號判決意旨參照）。經查，被告自警訊以迄本院審理時始終否認有
    對被害人甲○○施暴或脅迫之行為，而證人甲○○於本院審理時亦證述：「（問
    ：被告有無打你？）算是沒有打我」、「他是要離開」、「（問：搶匪有無為了
    逃跑跟路人打起來？）他是在掙扎而已」等語（參見本院審理卷第一百三十四頁
    及第一百三十六頁），另證人戊○○亦到庭證述：「（問：被告是否有打妳？）
    沒有」、「（問：搶匪是否有毆打妳男友？）是沒有」等語（參見本院審理卷第
    一百三十九頁及第一百四十頁），由此足見被告當時為被害人甲○○追捕逃跑時
    ，顯未主動施強暴行為，應僅係被動的肢體胡亂揮舞，又被告遭甲○○壓制時，
    掙脫之肢體動作行為，實屬一般人生理本能之反應，充其量，亦只是脫免逮捕之
    消極被動行為，與積極施以暴力攻擊以拒退被害人之行為有間，參以被告從未出
    言恐嚇脅迫甲○○，揆諸前揭判決意旨，尚難論以刑法第三百二十九條之準強盜
    罪。是公訴人認被告係犯準強盜罪云云，尚有未洽，惟基本之搶奪事實既屬同一
    ，本院爰依法變更起訴法條，附此敘明。爰審酌被告正值青壯年，不思自食其力
    ，為貪圖私利，即恣意竊取及搶奪他人財物，所為不足取，惟念其犯後坦承部分
    犯行，態度良好，且所竊取之財物價值非鉅，並經被害人領回等一切情狀，量處
    如主文所示之刑，以資懲儆。至於被告竊盜所用之扳手，並未扣案，且業據被告
    供述已丟棄不知去處，為免將來執行困難，爰不予宣告沒收，併此敘明。
乙、無罪部分：
一、公訴意旨略以：被告己○○另行起意，與另一名年籍姓名均不詳之男子基於共同
    意圖為自己不法之所有之犯意聯絡，於九十二年八月二十八日下午八時五十四分
    許，在高雄市○○○路七十三巷口，由該不知名男子騎乘車號ＰＪＩ－五八八號
    重型機車，己○○則騎乘不詳車牌號碼之紅色重型機車，趁被害人庚○○騎乘機
    車附載丙○○不備之際，由己○○下手行搶佩戴於庚○○脖子上金項鍊一條，得
    手後逃逸，因認被告涉犯刑法第三百二十五條第一項搶奪罪嫌等語。
二、按「犯罪事實應依證據認定之，無證據不得認定犯罪事實」、「不能證明被告犯
    罪者，應諭知無罪之判決」，刑事訴訟法第一百五十四條第二項、第三百零一條
    第一項分別定有明文。又事實之認定，應憑證據，如未能發現相當證據，或證據
    不足以證明，自不能以推測或擬制之方法，為裁判基礎（最高法院四十年台上字
    第八六號判例參照）；且認定犯罪事實所憑之證據，雖不以直接證據為限，間接
    證據亦包括在內，然而無論直接證據或間接證據，其為訴訟上之證明，須於通常
    一般之人均不致有所懷疑，而得確信其為真實之程度者，始得據為有罪之認定，
    倘其證明尚未達到此一程度，而有合理之懷疑存在而無從使事實審法院得有罪之
    確信時，即應由法院為諭知被告無罪之判決（最高法院七十六年台上字第四九八
    六號判例參照）。
三、本件公訴人認被告涉犯前揭搶奪罪嫌，無非係以被害人庚○○於警詢中之指述及
    指認為其主要論據。訊據被告堅決否認有何上開搶奪犯行，辯稱：上開搶奪案件
    不是伊做的，伊當時不在犯罪現場等語，經查：證人庚○○於本院審理時到庭證
    述當時在警局指認被告僅說很像，不能確定下手行搶者即是被告等語（參見本院
    審理卷第八十七頁），此外，證人即庚○○當時後載之乘客丙○○亦到庭證述因
    為近視無法指認出歹徒等語（參見本院審理卷第八十一頁），而證人庚○○及丙○○亦迭於警訊及本院審理時均證述行搶者所騎之機車係紅色，而依卷附照片觀
    之，被告所騎乘之機車係藍色，並非紅色；另外，警方亦未查獲有關於被害人庚○○遭搶之贓物，是以，本件除被害人庚○○並非明確之指認外，公訴人並未舉
    證證明被告確有涉犯本件搶奪犯行。綜上所述，被告是否有為本件搶奪之行為，
    本院認為仍存有合理之懷疑，尚未到達確信其為真實之程度。此外，復查無其他
    積極證據足資認定被告有上開搶奪之犯行，公訴人復認被告上開論罪科刑之搶奪
    犯行與本件並無連續犯之關係，揆諸首揭法律規定與說明，既無足夠證據確信公
    訴意旨之指述為真實，不能證明被告犯罪，本院自應為無罪判決之諭知。
據上論斷，應依刑事訴訟法第二百九十九條第一項前段、第三百條、第三百零一條第
一項，刑法第三百二十一條第一項第三款、第三百二十五條第一項、第五十一條第五
款，判決如主文。
本案經檢察官乙○○到庭執行職務。
中        華      民      國     九十三     年    一     月    二十八   日
                                  臺灣高雄地方法院刑事庭
                                      審判長法官  邱明弘
                                            法官  胡宜如
                                            法官  廖建瑜
右正本證明與原本無異。
如不服本判決，應於判決送達後十日內，向本院提出上訴狀。
                                          書記官  王翌翔
中        華      民      國     九十三     年    一     月    二十八   日
中華民國刑法第三百二十一條
犯竊盜罪而有左列情形之一者，處六月以上、五年以下有期徒刑：
一  於夜間侵入住宅或有人居住之建築物、船艦或隱匿其內而犯之者。
二  毀越門扇、牆垣或其他安全設備而犯之者。
三  攜帶兇器而犯之者。
四  結夥三人以上而犯之者。
五  乘火災、水災或其他災害之際而犯之者。
六  在車站或埠頭而犯之者。
前項之未遂犯罰之。
中華民國刑法第三百二十五條
(普通搶奪罪)
意圖為自己或第三人不法之所有，而搶奪他人之動產者，處六月以上五年
以下有期徒刑。
因而致人於死者，處無期徒刑或七年以上有期徒刑，致重傷者，處三年以
上十年以下有期徒刑。
第一項之未遂犯罰之。
